臺灣高等法院民事裁定　　　　　　　　 100年度抗字第1168號
抗　告　人　林富仁
上列抗告人因與相對人大台灣資產管理有限公司間假扣押事件，
對於中華民國100年7月5日臺灣士林地方法院100年度執事聲字第
76號所為裁定提起抗告，本院裁定如下：
      主      文
抗告駁回。
抗告費用由抗告人負擔。
      理      由
一、按「債權人就金錢請求或得易為金錢請求之請求，欲保全強
    制執行者，得聲請假扣押。」，「假扣押非有日後不能強制
    執行或甚難執行之虞者，不得為之。」，「請求及假扣押之
    原因應釋明之；前項釋明如有不足，而債權人陳明願供擔保
    或法院認為適當者，法院得定相當之擔保，命供擔保後為假
    扣押。」，民事訴訟法第五百二十二條第一項，第五百二十
    三條第一項，第五百二十六條第一項、第二項分別定有明文
    。所謂假扣押之原因，即債務人有日後不能強制執行或甚難
    執行之虞或應在外國為強制執行之情形。諸如債務人浪費財
    產、增加負擔、或就其財產為不利益之處分，將達於無資力
    之狀態、或移住遠地、逃匿無蹤或隱匿財產等均屬之。債權
    人就該假扣押之原因，依法有釋明之義務，亦即需提出可使
    法院信其主張為真實之證據，必待釋明有所不足，債權人陳
    明願供擔保（或法院認為適當）後，始得准為假扣押。若債
    權人就假扣押之原因未予釋明，即不符假扣押之要件。(最
    高法院99年度台抗字第664號裁判要旨參照)。所謂釋明，乃
    當事人提出證據，使法院產生較薄弱之心證，相信其主張之
    事實大致可信之行為，有別於應為證明者，須其提出之證據
    達到使法院產生強固心證，確信其主張為真實之程度。又依
    前開規定，只須債權人有所釋明，縱未達到使法院產生較薄
    弱之心證，相信其主張之事實大致可信之程度，亦屬「釋明
    不足」，非全無釋明，如債權人陳明願供擔保或法院認為適
    當者，法院得定相當之擔保，命供擔保後為假扣押，可知法
    律要求債權人聲請假扣押時，應為舉證之程度甚低。法律所
    以為此設計，係鑑於假扣押程序之急迫性，通常難以期待債
    權人於聲請假扣押前，得提出債務人之全體財產變動狀況之
    證據，以資與聲請保全之債權比較，作為判斷日後有無不能
    或難予強制執行之虞。債務人有無日後不能強制執行或甚難
    執行之虞，應考慮債務人之職業、資產、信用等狀況，綜合
    判斷之。債務人有一再遷居，或廉賣、毀損、拋棄、隱匿或
    浪費財產等行為者，通常可認有假扣押之原因。
二、本件抗告人聲請意旨略以：伊於民國99年3月11日與相對人
    大台灣資產管理有限公司簽訂不動產買賣協議書(下稱系爭
    協議書)，雙方就坐落台北市○○區○○段五小段61-4、83
    、84、84-1等地號土地（下稱系爭土地）協商買賣事宜，總
    計新台幣（下同）6,200萬元，並約定於同年3月18日簽訂不
    動產買賣契約書（下稱系爭契約書），伊依系爭協議書簽發
    面額300萬元支票1紙交付相對人，以支付定金。詎相對人於
    同年3月18日拒不簽訂系爭契約書，經伊催促未果，於同年3
    月22日以存證信函及律師函限期要求相對人履行，如逾期未
    完成簽訂買賣契約，伊將追究損害賠償責任，未獲相對人置
    理。依民法第249條第3款規定，得請求相對人加倍返還所受
    之定金300萬元，因而請求就相對人所有財產在300萬元之範
    圍內聲請假扣押。據財政部台北市國稅局98年度各類所得資
    料清單（下稱98年度所得清單）所示，相對人僅有利息收入
    外，並無其他收入，可知相對人於該年度起（即98年1月1日
    起）已無營業之事實，故實際上銀行應已無存款或僅餘少量
    存款而已。況相對人為一人公司未設監察人致相對人之法定
    代理人有任意挪用存款、揮霍財產損及抗告人之虞。頃聞相
    對人僅有系爭土地，有隨時變賣以脫免債務或將其名下財產
    移轉於第三人之可能，故本件日後顯有不能強制執行或甚難
    執行之虞，為此願供擔保以代釋明，聲請就相對人之財產於
    300萬元之範圍內為假扣押。原法院司法事務官裁定准供擔
    保後為假扣押。相對人不服，聲明異議。原法院認該異議有
    理由，廢棄原司法事務官所為裁定，駁回抗告人假扣押之聲
    請，抗告人因而提起本件抗告。
三、抗告意旨略以：依98年度所得清單所示，相對人於98年1月1
    日至98年12月31日均無營業，其距兩造簽約之99年3月11日
    僅有2、3月之時間，並非甚遠，且本件假扣押聲請時（即
    100年2月17日），99年度之營利事業所得稅尚未申報，故伊
    已「釋明」相對人於98年1月1日起迄今已無營業之事實，日
    後應有難以強制執行之情事、又為避免先後執行假扣押致程
    序中斷而使相對人趁機脫產，重覆執行假扣押仍有實益，故
    法院自不得以已有假扣押之存在，作為不得再聲請假扣押之
    依據，故原裁定自有違背法令之違誤，爰提起抗告請求廢棄
    原裁定云云。
四、查抗告人雖提出系爭協議書、支票、律師函、存證信函、土
    地登記謄本、98年度所得清單、公司變更登記事項卡（見原
    法院100年度司裁全字第126號卷）等聲請本件假扣押之主要
    依據。惟系爭協議書、支票，雖釋明其主張之請求，然兩造
    於99年3月18日簽約未成，抗告人於同年月22日發函予相對
    人，相對人即於翌日（即99年3月23日）委請律師發函通知
    抗告人於該函文到3日內取回原所交付之定金支票等情，有
    律師函、存證信函可稽（見原法院100年度司裁全字第126號
    卷，下稱司裁全126號卷），足認相對人於兩造簽約未成後
    同意返還所收定金，不足謂有不利益處分情事發生；又系爭
    土地4筆，99年1月公告土地現值均為123,000元／平方公尺
    、面積各為76平方公尺、30平方公尺、123平方公尺、1平方
    公尺、權利範圍均為全部，有土地登記謄本可憑（見司裁全
    126號卷），是系爭土地於99年1月公告土地現值共為2,829
    萬元【計算式：(76+30+123+1)×123,000=28,290,000】，
    遠超過相對人請求之300萬元，且相對人在華南商銀城東分
    公司尚有存款，非謂有隱匿財產或逃匿之情事。雖系爭土地
    前因抗告人聲請假扣押，業經執行法院於99年6月24日查封
    在案，有執行筆錄、強制執行進行單（見原法院99年度司執
    全字第348號卷，下稱司執全348號卷）、及土地登記謄本可
    按(見司裁全126號卷)，該假扣押執行業經抗告人撤回在案
    ，惟因本件假扣押之執行，仍查封並未啟封等節，業經本院
    職權調閱司執全348號卷查明屬實，抗告人自仍應就假扣押
    之原因為釋明，亦即相對人有如何浪費財產，增加負擔，或
    就其財產為不利益之處分，即將成為無資力之情形，或者相
    對人將移住遠方或逃匿或隱匿財產等情，同前說明，盡釋明
    之責。抗告人雖以相對人為一人公司未設監察人，其法定代
    理人有任意挪用存款、揮霍財產損及抗告人之虞，及頃聞相
    對人僅有系爭土地，有隨時變賣以脫免債務或將其名下財產
    移轉於第三人之可能，而主張本件日後顯有不能強制執行或
    甚難強制執行之虞云云，惟未能提出相對人法定代理人有何
    挪用或揮霍財產、及變賣系爭土地等情之虞之相關事證以釋
    明，抗告人此部分所言，洵無可取。又抗告人提出相對人公
    司98年所得清單，主張當年度無營業收入，據為假扣押原因
    之釋明論據，惟即便無營業收入屬實，然與日後不能強制執
    行或甚難執行之虞，有何關連性，且如何認定無營業即有浪
    費、不利益處分或隱匿財產而損害抗告人情事，均乏釋明。
    則抗告人主張相對人有脫產之虞而請求假扣押云云，揆諸前
    開說明，抗告人應先就假扣押之原因為釋明，經釋明不足後
    始能以供擔保補足，抗告人既未就假扣押原因為釋明，其所
    為假扣押之聲請即礙難准許。是原法院裁定廢棄司法事務官
    所為裁定，駁回抗告人之聲請，尚無不合，抗告意旨指摘原
    裁定不當，聲明廢棄，為無理由，應予駁回。爰裁定如主文
    。
中    華    民    國   100    年    9     月    28    日
                  民事第十四庭
                      審判長法  官  林金村
                            法  官  陳秀貞
                            法  官  周祖民
正本係照原本作成。
本裁定除以適用法規顯有錯誤為理由外，不得再抗告。如提起再
抗告，應於收受後10日內委任律師為代理人向本院提出再抗告狀
。並繳納再抗告費新台幣１千元。
中    華    民    國   100    年    9     月    28    日
                             書記官  蕭進忠